臺灣臺南地方法院民事判決　九十一年度訴字第一七八○號
　　原　　　告　甲○○
　　被　　　告　乙○○
右當事人間請求給付借款事件，本院判決如左：
    主    文
被告應給付原告新台幣壹佰柒拾萬元，及各按附表編號１至５所示金額、各自附表編
號１至５所示利息起算日起至清償日止，按年息百分之五計算之利息。
原告其餘之訴駁回。
訴訟費用由被告負擔十分之六，餘由原告負擔。
    事    實
甲、原告方面：
一、聲明：被告應給付原告新台幣（下同）二百九十萬元，及自民國八十七年四月九
    日起至清償日止，按年息百分之六點八計算之利息。
二、陳述：被告八十五、八十六年間陸續向原告借得金額共計二百九十萬元之款項，
    嗣於八十七年四月九日簽立借據六紙，交原告收執，約定於一定期限內分期清償
    ，詎被告屆期後，均未返還借款，經原告屢催，不獲置理，爰依消費借貸之法律
    關係，請求被告給付如聲明所示。
乙、被告方面：
一、聲明：駁回原告之訴，如受不利判決願供擔保請准宣告免為假執行。
二、陳述：
（一）按消費借貸因金錢或其他代替物交付始生效力，民法第四百七十五條所規定，
      被告否認兩造間有成立借貸關係。
（二）被告所提出之六張借據內載「借得現金」，並非「當日親收足訖無訛」
      ，亦不能證明被告確有收受二百九十萬元。
（三）依原告所提之資金來源，皆非八十七年四月九日發生時點附近，有八十四年三
      月、四月（華南銀行），八十八年、八十九年八筆（郵局），八十五年、八十
      六年十五筆（郵局）及八十四年八月（中國信託）、八十五年四月（彰化銀行
      ），不僅時間相差甚遠，且有小額提領作為日常生活費之用，如何能證明其係
      提領作為借支之用。又若有借貸未還，原告焉有於八十八年、八十九年仍繼續
      提領借予被告之理，且與借據所載借款日期不符，因此原告主張有借貸關係，
      卻未能舉證有交付借款，其請求並無理由。
（四）被告之所以簽立借據，係因兩造間有感情糾紛，原告說要將兩造之事告訴被告
      先生，被告始簽立借據。
      理    由
一、本件原告主張：被告向伊陸續借得金額總計二百九十萬元款項，並於八十七年四
    月九日簽立借據六紙，約定於一定期限內分別償還，詎屆清償期後，屢向被告催
    討，迄未清償之事實，業據其提出借據六張為證。被告固不否認簽立借據一節，
    惟以：其並未收受借款，其簽立借據乃因兩造間有感情糾紛，原告說要將兩造之
    事告訴被告先生，被告始簽立借據等語，資為抗辯。
二、按本件借款債權為八十九年五月五日民法債編修正施行前發生，而依修正前民法
    第四百七十五條規定，金錢借貸契約，固屬要物契約，應由貸與人就交付金錢之
    事實負舉證之責，但若借用證內，經載明所借款額，當日親收足訖無訛者，要應
    解為貸與人就要物性之具備，已盡舉證責任（最高法院六十九年台上字第三五四
    六號判例參照）。經查，觀諸卷附被告出具之借據，其上所載之借款日期、金額
    、返還期限，均為被告所親填等情，為被告所自認，又借據上係載明「茲向甲○
    ○『借得』現金‧‧‧」等語，依社會一般人通念，應解為「已借到」金錢，此
    與常情尚不相悖，再參以被告為六十一年次，高中畢業，其於簽立借據時為二十
    六歲，其應有相當知識認知借據上文字之意義，況原告陳稱：被告係於簽立借據
    前一年餘間，陸續向伊借款，最後才在八十七年四月九日簽立六張借據，載明金
    額，分期償還，倘若被告未收受款項，豈會於同一天在借據上簽名，且填寫借款
    之金額、返還日期等情，因之，揆諸前開判例意旨，應足認原告就借款交付被告
    一節，已盡證明之責，兩造間顯已成立消費借貸。被告徒以其未收到借款，原告
    仍須提出資金來源等語，而主張兩造借貸關係不存在，尚不足取。至被告又辯稱
    ：被告之所以簽立借據，係因兩造間有感情糾紛，原告說要將兩造之事告訴被告
    先生，被告始簽立借據云云，為原告所否認，被告復未舉證證明或主張有何意思
    表示之瑕疵，是被告該部分所辯，亦難憑採。次查，原告所主張被告所借之款項
    ，其中一百二十萬元部分，係約定於九十一年十二月三十一日歸還，有借據一紙
    可憑，於本件言詞辯論終結前，尚未屆清償期，是被告仍享有期限之利益甚明，
    從而，原告關於該一百二十萬元部分之請求，自難謂為有理。
三、末按，給付有確定期限者，債務人自期限屆滿時起，負遲延責任；遲延之債務，
    以支付金錢為標的者，債權人得請求依法定利率計算之利息；應付利息之債務，
    其利率未經約定，亦無法律可據者，週年利率為百分之五，民法第二百二十九條
    第一項、第二百三十三條第一項前段、第二百零三條分別定有明文。經核被告簽
    立之借據，均分別定有清償期限如附表所示，且並未特別約定遲延利息如何計算
    ，是依前開規定，原告所能請求之遲延利息，應自每筆借款返還期限屆滿翌日起
    ，至清償日止，依週年利率百分之五計算之範圍內，為法之所許，逾越上開範圍
    之請求，即屬無據。
四、綜上所述，原告依據消費借貸契約，請求被告給付借款一百七十萬元，及各按附
    表所示金額、各自附表所示利息起算日起至清償日止，按年息百分之五計算之利
    息之部分，為有理由，應予准許，至一百二十萬元之借款（尚未到期）及超過上
    開範圍之利息請求，於法無據，應予駁回。至原告並未聲請宣告假執行，被告陳
    明願供擔保免為假執行，即無准許之必要，併此敘明。
五、本件原告之訴為有理由，依民事訴訟法第七十九條但書，判決如主文。
中　　　華　　　民　　　國　　九十一　　年　　 十一　　 月　　 十八　　 日
                                臺灣臺南地方法院民事第三庭
~B法　　　官　蔡雅惠
右為正本係照原本作成。
如對本判決上訴，須於判決送達後廿日內向本院提出上訴狀。
中　　　華　　　民　　　國　　九十一　　年　　 十一　　 月　　 二十　　 日
~B法院書記官　葉東平
附表：
  ┌──┬─────────┬───────────┬───────────┐
  │編號│借款金額（新台幣）│清 償 期 限（民國）   │利息起算日（民國）    │
  ├──┼─────────┼───────────┼───────────┤
  │１  │五十五萬元        │八十九年十二月三十一日│九十年一月一日        │
  ├──┼─────────┼───────────┼───────────┤
  │２  │八十萬元          │九十年十二月三十一日  │九十一年一月一日      │
  ├──┼─────────┼───────────┼───────────┤
  │３  │十五萬元          │八十八年十二月三十一日│八十九年一月一日      │
  ├──┼─────────┼───────────┼───────────┤
  │４  │十萬元            │八十八年六月三十日    │八十八年七月一日      │
  ├──┼─────────┼───────────┼───────────┤
  │５  │十萬元            │八十七年七月三十日    │八十七年七月三十一日  │
  └──┴─────────┴───────────┴───────────┘
